【裁判字號】    95,家訴,196
【裁判日期】    950814
【裁判案由】    撤銷死亡宣告
【裁判全文】
臺灣臺中地方法院民事判決             95年度家訴字第196號
原      告  臺灣臺中地方法院檢察署檢察官李月治
被      告  甲○○
上列當事人間請求撤銷死亡宣告事件，本院判決如下：
    主      文
本院七十五年度亡字第一四號於中華民國七十五年十一月二十三
日宣告被告甲○○（男、民國○○年○○月○○○日生、國民身
分證統一編號：Ｚ000000000號）於中華民國七十一年
十一月十五日下午十二時死亡之判決應予撤銷。
訴訟費用由被告負擔。
    事實及理由
一、按撤銷死亡宣告之訴，檢察官或有法律上利害關係之人，得
    提起之，民事訴訟法第六百三十五條定有明文。次按檢察官
    依民事訴訟法第六百三十五條第一項規定提起撤銷死亡宣告
    之訴，應以受死亡宣告之人為被告，此種情形應類推適用民
    事訴訟法第六百三十五條第二項聲請人死亡得以其他有法律
    上利害關係之人為被告之情形，受死亡宣告人之人亦為利害
    關係人，應以受死亡宣告之人為被告，此有 (81)廳民四字
    第12608號及 (81)廳民一字第00589號民事法律問題座談意
    旨可資參照。
二、原告主張：被告甲○○於六十四年十一月間離去其住所，行
    方不明，嗣經臺灣臺中地方法院檢察署檢察官劉仁明於七十
    五年三月二十日向本院聲請宣告被告死亡，經本院以七十五
    年度亡字第十四號宣告被告於七十一年十一月十五日下午十
    二時死亡在案，惟據被告經原告傳訊時所述：被告於三十年
    十二月二十八日出生於彰化縣員林鎮○○里○○路二三三號
    ，父母為曹旦、謝省，九歲時住南投縣水里鄉○○路，後來
    搬至該鄉山上巷之許家收養，養姊為許霞妹及許金寶二位，
    現尚生存等情，均與本院九十四年度亡字第十四號死亡宣告
    事件民事判決所載悉相符合，且彰化縣警察局北斗分局警員
    許金池經被告同意採取指紋，經內政部警政署刑事警察局比
    對結果，核與該局檔存被告甲○○之指紋卡相符，是堪認被
    告甲○○尚屬生存，為此爰依民事訴訟法第五百三十五條第
    一項規定提起本件撤銷死亡宣告之訴等語。並聲明：如主文
    所示。
三、被告則以：原告之主張為真正。並聲明：同意原告之請求。
四、原告主張被告前經本院宣告於七十一年十一月十五日下午十
    二時死亡，惟被告事實上並未死亡，迄今仍生存乙節，業經
    本院依職權調取本院七十五年度亡字第十四號宣告死亡事件
    卷宗及臺灣臺中地方法院檢察署偵查卷宗核閱無訛。再者，
    經核閱原告所提出被告之年籍、住所、身分證統一編號等資
    料，均與本院七十五年度亡字第十四號民事判決所記載者相
    符。是原告主張本件被告係本院七十五年度亡字第十四號受
    死亡宣告之人乙節，自屬實在。此外，被告亦到庭證明上開
    事實。是衡之前揭事證，原告之主張，堪認為真正。
五、次按撤銷死亡宣告之訴，如以受死亡宣告人尚生存為理由，
    提起者，不適用民事訴訟法第五百五十二條起訴期間之限制
    ，同法第六百三十七條亦定有明文。經查，本院以七十五年
    度亡字第十四號民事判決宣告死亡之被告事實上既未死亡，
    則原告請求撤銷該死亡之宣告，揆諸上開規定，於法即屬有
    據，自應准許，爰判決如主文所示。
六、訴訟費用負擔：依民事訴訟法第七十八條。
中    華    民    國    95    年    8    月    14     日
                  家事法庭    法  官  王靜秋
以上為正本係照原本作成。
如對本判決上訴須於判決送達後二十日內向本院提出上訴狀。
中    華    民    國    95    年    8    月    14    日
                              書記官


司法院資訊處製作；財團法人民間司法改革基金會備份。
